臺灣高等法院高雄分院刑事判決　　　　　　　　　九十一年度上訴字第一四六八號
　　上　訴　人
　　即　被　告　甲○○
右上訴人因偽造文書等案件，不服台灣高雄地方法院九十年度易字第四七二九號中華
民國九十一年七月二十四日第一審判決（起訴案號：台灣高雄地方法院檢察署九十年
度偵字第二一七九四號），提起上訴，本院判決如左：
    主  文
原判決關於偽文書部分撤銷。
甲○○行使偽造私文書，足以生損害於公眾及他人，處有期徒刑貳月，如易科罰金，
以佰元折算壹日；酒精濃度測試單上偽造之「林信宏」署押貳枚及指印枚、內政
部警政署國道公路警察局舉發違反道路交通管理事件通知單之移送聯與迴覆聯上偽造
之「林信宏」署押肆枚（複寫四份故四枚）、高雄市警察局新興分局自強派出所九十
年十一月十七日上午六時三十分偵詢（調查）筆錄被詢問人欄上偽造之「林信宏」署
押貳枚及指印伍枚，均沒收。
    事  實
一、甲○○於民國九十年十一月十七日凌晨時分，飲用酒類後，不能安全駕駛動力交
    通工具，竟仍駕駛車牌號碼Ａ二─七八三一號自用小客車，沿高雄市○○○路由
    東往西方向行駛，途經五福路與河東路口，欲右轉河東路，與同向直行之潘麗美
    所騎乘車號ＯＰＱ─四八二號機車肇事，致潘麗美受傷（甲○○所涉過失傷害部
    分，未據告訴。公共危險部分，經原審法院判決後，未上訴），嗣警方據報前往
    處理，於同日凌晨五時十八分，對甲○○實施酒精濃度測試。甲○○因駕照前業
    因其他違規事項遭吊扣，為求掩飾其此一遭吊扣駕駛執照之事實，竟起意並基於
    偽造私文書及署押之犯意，在員警製作之高雄市政府警察局高市警刑字第Ｂ00
    000000號舉發違反道路交通管理事件通知單之移送聯收受通知聯者欄內偽
    造其兄「林信宏」之署押一式四枚（複寫），該枚署押並經複寫於該通知單之迴
    覆聯上，復持以行使繳還員警，足以生損害於林信宏本人及監理機關、警察機關
    管理交通違規案件之正確性。又承前開同一犯意，於警方所製作之酒精測試單二
    張被測人欄上偽造「林信宏」之署押各一枚（計二枚）及指印三枚，足以生損害
    於林信宏本人及警察機關偵查犯罪之正確性，隨後又冒用其兄林信宏之名義應訊
    ，並承前開同一犯意，在高雄市警察局新興分局自強派出所九十年十一月十七日
    上午六時三十分偵詢（調查）筆錄被詢問人欄等處，偽造林信宏署押二枚，並按
    捺指印五枚於筆錄之簽名處及騎縫處，足以生損害於林信宏本人及警察機關偵查
    犯罪之正確性，迨上開派出所於同日十一時許製作第二次筆錄時，甲○○主動向
    警方表示非林信宏本人冒用名義情事，而接受裁判。
二、案經高雄市政府警察局新興分局報請臺灣高雄地方法院檢察署檢察官偵查起訴。
    理  由
一、被告雖未於本院審理期日到場陳述，惟上訴人即被告甲○○於本院調查時並不否
    認於肇事後，於酒精測試之始迄解送警所製作筆錄為止，陸續於酒精濃度測試值
    表、舉發違反道路交通處理事件通知單及高雄市政府警察局新興分局自強路派出
    所製作警訊筆錄上，偽簽其胞兄林信宏之姓名署押，並將舉發單之偽造私文書交
    還予警員行使之事實。又被告於肇事後，警方舉發其違反道路交通管理事件，製
    作舉發違反道路交通管理事件通知單（即高雄市政府警察局高市警刑字第Ｂ00
    000000號舉發違反道路交通管理事件通知單），被告於移送聯收受通知聯
    者欄內偽造「林信宏」之署押一式四枚（複寫），完成收受該違反道路交通管理
    事件通知單之私文書，復持文書以行使繳還員警，自足以生損害於林信宏本人及
    監理機關、警察機關管理交通違規案件之正確性，此有舉發違反道路交通管理事
    件通知單移送聯正本、被通知人收執聯影本在卷可按。被告另又經酒精測試，再
    於酒精測試單二張被測人欄上偽造「林信宏」之署押各一枚及指印各三枚，足以
    生損害於林信宏本人及警察機關偵查犯罪之正確性，此有酒精測試單原本及影本
    各一張附卷足稽。隨後又冒用其兄林信宏之名義應訊，在高雄市警察局新興分局
    自強派出所九十年十一月十七日上午六時三十分偵詢（調查）筆錄被詢問人欄等
    處，偽造林信宏署押二枚，並於名下按捺指印二枚，復於騎縫處捺指紋三枚，足
    以生損害於林信宏本人及警察機關偵查犯罪之正確性，此有該筆錄可按。均堪信
    為真正。本件被告就偽造文書部分之犯行，其自白核與事實相符，自得採為論罪
    科刑之依據。
二、按指印同為代表冒用者之姓名，作用及效力與署押無異，且簽名與捺指印，係出
    於同一偽造署押之犯意，是其所捺指印雖為被告所有，要屬同一偽造署押之犯行
    。則被告接續於酒精濃度測試值表、及高雄市政府警察局新興分局自強路派出所
    製作警訊筆錄上，偽簽其胞兄林信宏之姓名署押、指紋，足以生損害於林信宏本
    人及警察機關偵查犯罪之正確性，係犯刑法第二百十七條第一項之偽造署押罪。
    被告本於同一犯意在舉發違反道路交通處理事件通知單上，偽簽林信宏之署押，
    表示已收到該通知書之意思，核與一般收據性質相同，並將舉發單之偽造私文書
    交還予警員行使，核其所為，係犯刑法第二百十六條、第二百十條之行使偽造私
    文書罪。又在交通違規通知單移送聯「收受通知聯者簽章」欄內偽簽他人姓名，
    自不待依據習慣或特約，單從形式上觀察，即足以知悉係表示由該他人名義出具
    領收通知聯之證明，此與事先在印妥內容之收據上偽簽他人姓名之情形，無分軒
    輊，當然屬於刑法第二百十條所稱之私文書，而非同法第二百二十條之準文書（
    最高法院八十三年臺上字第六六三一號判例意旨參照）。則被告於上開交通違規
    通知單內偽簽「林信宏」姓名署押，偽造表示由「林信宏」名義出具、領受該通
    知單之證明私文書，並將該通知單交回處理員警，據而行使，主張係「林信宏」
    領受該通知單，足以生損害足以生損害於林信宏本人及監理機關、警察機關管理
    交通違規事件之正確性及「林信宏」本人，係犯行使偽造私文書罪，公訴人認被
    告就此部分係只論以偽造署押罪，顯有誤會，然其與起訴之基本事實相同，法院
    自應予以審究，併予變更起訴法條。被告為求掩飾其遭吊扣駕照並圖卸刑責，先
    後在上開酒精濃度測定表、警訊筆錄上，多次偽造「林信宏」之署押、指印之行
    為，均係基於同一犯意所為，為接續行為，屬實質上之一行為，應論以接續犯。
    被告在上開舉發違反交通事件違規通知單上偽造署押之行為，為偽造私文書之部
    分行為，不另論罪，其偽造私文書後，復持以行使，偽造私文書之低度行為應為
    行使之高度行為所吸收，亦不另論。被告以接續一行為觸犯偽造署押及行使偽造
    私文書之罪名，應依刑法第五十五條想像競合犯之規定，從一重之行使偽造私文
    書罪處斷。被告經警帶回派出所冒用林信宏名義應訊製作第一次警訊筆錄，但於
    第二次警訊筆錄製作前，便主動向製作筆錄之警員表示其非林信宏本人，此情已
    經證人即製作筆錄之員警陳國英到庭證述明確，被告此舉為於犯罪後，有偵查犯
    罪職責之公務員知悉之前，向警員主動陳明其犯罪，符合自首之要件，應依刑法
    第六十二條前段規定減輕其刑。
三、原審就此部分為科刑之判決，固非無見；惟被告在員警製作之高雄市政府警察局
    高市警刑字第Ｂ00000000號舉發違反道路交通管理事件通知單之移送聯
    收受通知聯者欄內偽造其兄「林信宏」之署押一式四枚（複寫），原判決誤認為
    二枚。又被告於警方所製作之酒精測試單二張被測人欄上偽造「林信宏」之署押
    各一枚（計二枚）及指印三枚，原判決誤認為簽名及指印各一枚。被告在高雄市
    警察局新興分局自強派出所九十年十一月十七日上午六時三十分偵詢（調查）筆
    錄被詢問人欄等處，偽造林信宏署押二枚，並按捺指印五枚於筆錄之簽名處及騎
    縫處，原判決誤認為指紋二枚，對於騎縫處所偽捺之指紋三枚，疏未認定，均有
    未合。被告此部分上訴意旨並不否認犯罪，空言指摘原判決不當，並無足取，但
    原判決既有如上所述可議之處，此部分即屬無可維持，應由本院撤銷改判，審酌
    被告無照駕駛，為規避責任，而冒用「林信宏」之名應訊觸犯本件偽造文書各情
    ，影響監理、警察機關之管理交通及偵查之正確性，及損害林信宏本人之權益，
    惟念其犯後坦承犯行，態度良好等一切情狀，量處如主文所示之刑，並依法諭知
    如易科罰金，以佰元折算壹日之折算標準。又被告於酒精濃度測試單上偽造之
    「林信宏」署押肆枚及指印枚、內政部警政署國道公路警察局舉發違反道路交
    通管理事件通知單之移送聯與迴覆聯上偽造之「林信宏」署押肆枚（複寫四份故
    四枚）、高雄市警察局新興分局自強派出所九十年十一月十七日上午六時三十分
    偵詢（調查）筆錄被詢問人欄上偽造之「林信宏」署押貳枚及指印伍枚，均依刑
    法第二百十九條規定，不問屬於犯人與否，均應宣告沒收。
四、被告另被訴公共危險部分，已經原審判決確定，不另論列，附此明。
五、被告經合法傳喚，無正當理由不到庭，爰不待其陳述逕行判決。
據上論斷，應依刑事訴訟法第三百七十一條、第三百六十九條第一項前段、第三百六
十四條、第二百九十九條第一項前段、第三百條，刑法第二百十六條、第二百十條、
第二百十七條第一項、第五十五條、第四十一條第一項前段、第六十二條前段、第二
百十九條，罰金罰鍰提高標準條例第一條前段、第二條，判決如主文。
本案經檢察官陳新慶到庭執行職務。
中        華        民        國  九十一    年    十      月  三十    日
                              臺灣高等法院高雄分院刑事第四庭
                                  審判長法官  蕭權閔
                                        法官  陳吉雄
                                        法官  陳啟造
右正本證明與原本無異。
如不服本判決應於收受本判決後十日內向本院提出上訴書狀，其未述上訴理由者，
並得於提起上訴後十日內向本院補提理由書狀（均須按他造當事人之人數附繕本)「
切勿逕送上級法院」。
                                      書記官  白蘭
中    華    民    國     九十一     年      十一      月       一       日
附錄本判決論罪之法條：
刑法第二百十條
偽造、變造私文書，足以生損害於公眾或他人者，處五年以下有期徒刑。
                                                                        Ｆ
